【裁判字號】    98,上易,352
【裁判日期】    980622
【裁判案由】    損害賠償
【裁判全文】
臺灣高等法院民事裁定                 98年度上易字第352號
    上  訴  人  乙○○
    訴訟代理人  廖修譽律師
    被上訴人    甲○○
    訴訟代理人  陳昆明律師
上列當事人間損害賠償事件，上訴人對於中華民國98年3月13日
臺灣臺北地方法院97年度訴字第3940號判決提起上訴，並為訴之
變更，本院裁定如下：
    主  文                                                                                                                                                 N
變更之訴駁回。
變更之訴訴訟費用由上訴人負擔。
    理  由
一、本件上訴人於原審主張：被上訴人與伊夫通姦，經伊提出通
    姦告訴後，因伊夫已承認犯行，伊乃撤回告訴，詎被上訴人
    竟反於94年9月27日對伊提起誣告之告訴，嗣該誣告案經法
    院認定被上訴人確有與伊夫通姦之行為，判決伊無罪確定，
    被上訴人提起前開誣告之告訴，已使伊人格受到傷害，爰依
    民法侵權行為法則，請求被上訴人賠償其精神損害新台幣75
    萬元等語。經原審駁回其訴，上訴人於本院復主張：被上訴
    人於前開誣告之刑事案件提起附帶民事訴訟，請求伊賠償15
    0萬元，並聲請對伊財產於150萬元範圍內為假扣押獲准，因
    該附帶民事訴訟業經法院駁回確定，被上訴人乃於97年4月9
    日催告伊就被上訴人所提供之假扣押擔保金行使權利，爰依
    民事訴訟法第446條第1項但書、第255條第1項第2款、第4款
    之規定，將原審前開75萬元請求中之50萬元，變更為依侵權
    行為請求被上訴人應賠償其因受假扣押所生之損害等語。
二、按訴之變更或追加，非經他造同意，不得為之。但第255條
    第1項第2款至第6款情形，不在此限，民事訴訟法第446條第
    1項定有明文。查被上訴人於本院98年6月11日準備程序時，
    已表示不同意上訴人為本件訴之變更（本院卷，144頁）。
    又民事訴訟法第255條第1項第2款所規定「請求之基礎事實
    同一」者，乃指新、舊訴所欲解決之紛爭，係本於同一社會
    事實（未經法律評價，發生於特定時空之事實）所生之紛爭
    ，本件上訴人於原審據為請求之社會事實，為被上訴人提起
    刑事誣告之告訴而受到精神上損害，此與上訴人於本院主張
    者，係主張遭被上訴人為民事假扣押行為而受到精神上損害
    ，二者係出於被上訴人於不同時間所為之不同行為所生之損
    害，新、舊訴所欲解決者，並非同一社會事實所生之同一紛
    爭，依上開說明，上訴人為訴之變更，自不符合同法第255
    條第1項第2款「請求之基礎事實同一」之要件。再者，同條
    第1項第4款所以規定：「因情事變更而以他項聲明代最初之
    聲明者。」乃鑑於起訴時與起訴後之法律關係或事實狀態雖
    有變更，但新、舊訴所欲解決者，為基於同一社會事實所衍
    生之後續紛爭，判斷新、舊訴所須之證據當多相同，許原告
    為變更、追加，當事人即得援用舊訴資料，符合訴訟經濟之
    要求故也，因此所謂情事變更，指起訴時與起訴後之社會事
    實原屬同一，但其後法律關係或事實狀態有所變動者而言。
    若起訴時與起訴後之社會事實本為獨立發生之二事實，即無
    變更可言。本件上訴人於原審係基於被上訴人為誣告行為致
    其受有精神上損害，與本院主張者，係被上訴人對其為假扣
    押所受之損害，二者係出於不同時間所為之不同行為所生之
    損害，並無事實或法律關係發展上之關連性，所須調查之證
    據亦不相同，依前開說明，二者並無情事變更之關係，上訴
    人據此為訴之變更，自非所許。
三、綜上，上訴人主張依同法第446條第1項但書、第255條第1項
    第2款、第4款規定為訴之變更，於法不合，應予駁回。
四、據上論結，本件上訴人所為訴之變更為不合法。爰裁定如主文。
中    華    民    國    98    年    6     月     22   日
                    民事第七庭
                        審判長法  官  鄭三源
                              法  官  王聖惠
                              法  官  呂太郎
正本係照原本作成。
不得抗告。
中    華    民    國    98    年    6     月    23    日
                              書記官  黃千鶴


司法院資訊處製作；財團法人民間司法改革基金會備份。
